臺灣臺中地方法院交通事件裁定　100年度交聲字第867號
原處分機關　交通部公路總局臺中區監理所
異　議　人
即受處分人　許武
上列異議人即受處分人因道路交通管理處罰條例案件，對於交通
部公路總局臺中區監理所民國100年1月31日中監違字第裁60-IA0
000000號裁決書不服，聲明異議，本院裁定如下：
    主  文
原處分撤銷，發回交通部公路總局臺中區監理所。
    理  由
一、原處分機關略以：異議人即受處分人許武(下簡稱異議人)駕
    駛所有車牌號碼4728-FW號自用小客貨車，於民國99年9月15
    日14時14分許，行經臺61線169K北上（西濱快速道路）處，
    因「限速80公里，經測速時速91公里，超速11公里，未滿20
    公里（經雷達、雷射測速儀器採證）」違規，經彰化縣警察
    局交通隊依違反道路交通管理處罰條例第33條第1項第1款逕
    行舉發。異議人未於期限內到案，原處分機關遂於100年1月
    31日以中監違字第裁60-IA0000000號裁決書裁處最高罰鍰新
    臺幣（下同）4,500元整，並依同條例第63條第1項第1款規
    定記違規點數1點，於法並無不合等語。
二、聲明異議意旨略以：地此已變更，未收到違規通知單及照片
    等語。
三、按汽車行駛於高速公路、快速公路或設站管制之道路，不遵
    使用限制、禁止、行車管制及管理事項之管制規則而有下列
    行為者，處汽車駕駛人3,000元以上6,000元以下罰鍰：一、
    行車速度超過規定之最高速限或低於規定之最低速限；又汽
    車駕駛人有道路交通管理處罰條例第33條第1項之情形者，
    除依原條項處罰鍰外，並記違規點數1點，道路交通管理處
    罰條例第33條第1項第1款、第63條第1項第1款分別定有明文
    。次按，對於違反道路交通管理處罰條例之行為，逕行舉發
    者，應按已查明之資料填註車牌號碼、車輛種類、車主姓名
    及地址，並於通知單上方空白處加註逕行舉發之文字後，由
    舉發機關送達被通知人，違反道路交通管理事件統一裁罰標
    準及處理細則第11條第1項第4款亦有明定。又違反道路交通
    管理事件統一裁罰基準及處理細則第5條規定：處理違反道
    路交通管理事件，有關文書送達之程序，依行政程序法之規
    定。而送達，於應受送達人之住居所、事務所或營業所為之
    ；送達，不能依前2條規定為之者，得將文書寄存送達地之
    地方自治或警察機關，並作送達通知書2份，1份黏貼於應受
    送達人住居所、事務所、營業所或其就業處所門首，另1份
    交由鄰居轉交或置於該送達處所信箱或其他適當位置，以為
    送達；前項情形，由郵政機關為送達者，得將文書寄存於送
    達地之郵政機關，行政程序法第72條第1項前段、第74條第1
    項、第2項定有明文。末按行政程序法關於寄存送達之生效
    日並未明定，然民事訴訟法第138條第2項規定「寄存送達，
    自寄存之日起，經10日發生效力」，刑事訴訟法第62條則準
    用民事訴訟法之規定，又於99年1月13日修正之行政訴訟法
    第73條第3項亦規定「寄存送達，自寄存之日起，經10日發
    生效力」；上開寄存送達經10日發生效力之規定，係因應受
    送達人未必能即時領取訴訟文書而知悉送達內容，故設此規
    定以保障其權益。而行政處分文書之送達，攸關人民財產權
    等重大權益，則關於其送達之生效日期，應無與行政訴訟文
    書之送達為不同處理之必要，是以寄存送達之生效日，應類
    推適用行政訴訟法第73條第3項規定，經10日發生效力（臺
    灣高等法院臺中分院99年交抗字第382號裁定、臺灣高等法
    院99年交抗字第523號裁定參照）。
四、經查：
（一）異議人所有之車牌號碼4728-FW號自用小客貨車，於上開
      時、地，因「限速80公里，經測速時速91公里，超速11公
      里，未滿20公里（經雷達、雷射測速儀器採證）」違規，
      經彰化縣警察局交通隊以採證照片依法逕行舉發等情，有
      原舉發單位彰縣警交字第IA0000000號舉發違反道路交通
      管理事件通知單暨採證照片各1份在卷可稽，是上開違規
      事實足堪認定。
（二）又本件舉發違反道路交通管理事件通知單，係經原舉發機
      關於99年10月28日對異議人之戶籍地即「彰化縣大城鄉○
      ○村○○路17號」，以掛號方式郵寄無誤，惟因未獲會晤
      異議人本人，亦無受領文書之同居人、受雇人或應受送達
      處所之接收郵件人員，而於99年11月2日將該通知單寄存
      在送達地之大城郵局，並製作送達通知書2份，1份黏貼於
      應受送達人住居所門首，另1份置於該受送達處所信箱或
      其他適當位置以為送達等情，此有個人基本資料查詢結果
      、原舉發機關彰化縣警察局100年3月2日彰警交字第10000
      12081號函暨其檢附之送達證書各1紙在卷可憑。則依首揭
      規定及說明，本件舉發違反道路交通管理事件通知單，已
      踐行合法之寄存送達程序，而於寄存送達日即99年11月2
      日經過10日，至99年11月12日起即已發生法律上送達之效
      力。雖異議人於本件聲明異議狀另載有「臺中市○○區○
      ○街16巷8弄21號」乙址，惟按戶籍法第20條第1項前段規
      定，遷出戶籍管轄區域3個月以上時，應為遷出登記，今
      異議人既未依法向戶籍機關為戶籍變更登記，亦無任何與
      上開戶籍法同條項但書之得不為遷出登記事由之事證，原
      舉發機關本無從得悉異議人異於戶籍地址之實際居所為何
      ，是本件舉發通知單已送達予異議人上開戶籍地址，並依
      法完成送達，已發生法律上送達之效力，要無疑義。況交
      通違規件數繁多，送達不論係親自收受或寄存送達、甚或
      公示送達，如屬有效之送達，則異議人之權益包括陳述意
      見之機會，業已受到保障，至於異議人事實上是否知悉該
      公告或通知內容，則應由異議人自行負責，要難令舉發機
      關負擔親告之通知義務，否則寄存或公示送達之法定送達
      方式，即形同具文。從而，異議人執稱：地址已變更，未
      收到舉發通知單及照片云云，即難認有理由。
（三）惟按，本條例所定罰鍰之處罰，行為人接獲違反道路交通
      管理事件通知單後，於15日內得不經裁決，逕依第92條第
      3項之罰鍰基準規定，向指定之處所繳納結案；不符舉發
      事實者，應於15日內，向處罰機關陳述意見，其不依通知
      所定期限前往指定處所聽候裁決，且未依規定期限繳納罰
      鍰結案或向處罰機關陳述意見者，處罰機關得逕行裁決之
      ；道路交通管理處罰條例第9條第1項定有明文。又填製通
      知單，應就其違反行為簡要明確記載於違規事實欄內，並
      記明違反條款；違反本條例行為之處罰，處罰機關於裁決
      前，應給予違規行為人陳述之機會；違反道路交通管理事
      件，行為人認為舉發之事實與違規情形相符者，得於接獲
      通知單後，親自或委託他人持該通知單，不經裁決向指定
      之處所逕依裁罰基準執行並繳納罰鍰結案，違反道路交通
      管理事件統一裁罰基準及處理細則第13條第1項、第40條
      前段、第48條第1項分別定有明文。亦即違規行為人對於
      警員舉發之違規事實不爭執者，得持舉發通知單於15日內
      依最低額度繳納罰鍰結案，處罰機關受理移送舉發交通違
      規事件後，如認警員填記內容不符規定或適用法條有誤，
      則應洽請原移送機關更正後重新送達，並就更正後違規事
      實給予行為人陳述意見機會，行為人未於期限內依更正後
      舉發通知單繳納最低罰鍰金額結案，處罰機關始得逕行裁
      決。然查，本件係逕行舉發案件，異議人並非當場接獲舉
      發違規通知單，其若欲於期限內自行繳納罰鍰，則必於接
      獲舉發違規通知單後，依上載應到案日期內繳納之，今舉
      發通知單上所載「應到案日期」為99年10月21日，惟該舉
      發通知單合法送達於異議人係99年11月12日，已如前述，
      則異議人縱於甫接獲舉發違規通知單後即刻前往原處分機
      關繳納，於客觀上顯然不能於「應到案日期」前，依上開
      規定享有自行到案接受裁決或按期限繳納較低罰鍰之利益
      ，明顯影響異議人權益。原處分機關不察，誤以該舉發通
      知單之送達日期係在應到案期日之前，而認異議人未依期
      限到案，且據此對異議人逕行裁處最高罰鍰金額4,500元
      ，於法即有未合。
五、綜上所述，本件事證明確，異議人之異議雖無理由，但原處
    分既有上揭違誤，應由本院將原處分撤銷，並發回原處分機
    關，原處分機關應重新送達舉發通知單，並給予異議人合理
    之應到案期限，始能認定異議人有無逾越指定期間拒不到案
    繳納罰鍰之情事，再依法定程序處理，以資適法。
據上論斷，應依道路交通管理處罰條例第87條第2項、道路交通
事件處理辦法第19條前段，裁定如主文。
中    華    民    國  100    年    3    月    25    日
                  交通法庭        法  官  張德寬
以上正本證明與原本無異
如不服本裁定，應於裁定送達後5日內向本院提出抗告狀 (須附
繕本 )。
中    華    民    國  100    年    3    月    25    日
                                  書記官  王麗雯